【裁判字號】    98,訴,4566
【裁判日期】    990127
【裁判案由】    毒品危害防制條例
【裁判全文】
臺灣板橋地方法院刑事判決              98年度訴字第4566號
公  訴  人  臺灣板橋地方法院檢察署檢察官
被      告  甲○○
上列被告因違反毒品危害防制條例案件，經檢察官提起公訴（98
年度偵字第27988 號），本院依簡式審判程序審理，判決如下：
    主  文
甲○○轉讓禁藥，處有期徒刑陸月。又轉讓禁藥，處有期徒刑陸
月。應執行有期徒刑拾月。
    事  實
一、甲○○明知甲基安非他命係屬中央衛生主管機關明令公告之
    禁藥，不得非法轉讓，其分別於民國97年7 、8 月間某時及
    98年1 月間某時，先後2 次均在其向周秀春承租之臺北縣三
    峽鎮○○街86巷12號4 樓房間內，以將甲基安非他命置於吸
    食器之玻璃球內燒烤吸聞所生煙氣之方法，施用甲基安非他
    命之際（所涉施用第二級毒品罪嫌，另案處理），適為周秀
    春所目睹，基於好奇而央求甲○○提供試用，詎甲○○竟均
    基於轉讓禁藥之犯意，分別將當時其內仍留有些許甲基安非
    他命（詳細數量不詳）之吸食器交付給周秀春，以此手法，
    無償轉讓該等甲基安非他命予周秀春2 次，而任由周秀春使
    用該吸食器燒烤施用之。嗣因周秀春於98年8 月19日向警供
    承曾與甲○○一起施用甲基安非他命，經警循線追查，始悉
    上情。
二、案經臺北縣政府警察局移送臺灣板橋地方法院檢察署檢察官
    偵查起訴。本院於準備程序進行中，被告就被訴事實為有罪
    之陳述，經告知簡式審判程序之旨，並聽取當事人之意見後
    ，本院合議庭裁定由受命法官獨任進行簡式審判程序。
    理  由
一、上揭事實，業據被告甲○○於檢察官偵訊及本院審理時坦承
    不諱，核與證人周秀春於警詢及檢察官偵訊時之證詞相符。
    又被告供承其當時提供予周秀春施用之物，即係被告於98年
    8 月19日為警查獲前自己所施用之同種類之物（見本院卷第
    17頁）；而斯時被告為警查獲後，經警採集其尿液檢體送驗
    結果，確呈甲基安非他命之陽性反應無訛，亦有臺北縣政府
    警察局刑事警察大隊偵辦毒品案件尿液代碼表、臺灣檢驗科
    技股份有限公司98年9 月3 日濫用藥物檢驗報告各1 份附卷
    可稽，足以擔保被告之任意性自白與事實相符。綜上，本案
    事證明確，被告犯行洵堪認定，應依法論科。
二、查「安非他命類」（Amphetamine-like）藥品，前經行政院
    衛生署於69年12月8 日衛署藥字第301124號公告禁止輸入、
    製造、販賣，屬於藥事法第22條第1 款所規定之禁藥，嗣經
    同署於79年10月9 日以衛署藥字第904142號公告列入麻醉藥
    品管理條例第2 條第4 款所定「化學合成麻醉藥品」管理，
    惟仍不失其為禁藥之性質，不得非法轉讓。按藥事法第83條
    第1 項法定刑為7 年以下有期徒刑，得併科新臺幣500 萬元
    以下罰金，較毒品危害防制條例第8 條第2 項、第3 項、第
    4 項及其未遂犯之法定刑為重。藥事法第83條第1 項係於93
    年4 月21日修正公布，同年月23日施行，為毒品危害防制條
    例之後法。毒品之範圍尚包括影響精神物質與其製品。而藥
    事之管理，亦非僅止於藥品之管理。又毒品未必係經公告之
    禁藥，禁藥亦未必為毒品。毒品危害防制條例與藥事法二者
    ，並無必然之特別法與普通法關係。故除有轉讓之第二級毒
    品達毒品危害防制條例第8 條第6 項之一定數量，經依法加
    重後之法定刑較藥事法第83條第1 項之法定刑為重之情形外
    ，因藥事法第83條第1 項為後法，且為重法，應優先適用藥
    事法處罰（臺灣高等法院暨所屬法院94年法律座談會刑事類
    提案第8 號結論意旨參照）。本件被告均係以將其內仍留有
    些許甲基安非他命之吸食器交付給周秀春之手法，轉讓甲基
    安非他命予周秀春施用，衡情轉讓之數量不多，且綜觀全卷
    ，亦查無證據足認已達毒品危害防制條例第8 條第6 項所定
    之一定數量，是核被告所為，係犯藥事法第83條第1 項之轉
    讓禁藥罪。起訴書認係成立毒品危害防制條例第8 條第2 項
    之轉讓第二級毒品罪，洵有未洽，惟其基本社會事實同一，
    於踐行告知程序後，逕變更起訴法條。被告先後2 次轉讓犯
    行，犯意各別，行為互殊，應予分論併罰。爰審酌被告本身
    有施用甲基安非他命惡習，應深知甲基安非他命危害人之身
    心健康匪淺，竟任意轉讓甲基安非他命予周秀春施用，兼衡
    其犯罪之動機、目的、手段、轉讓禁藥之數量不多、與受讓
    人之關係及犯後坦承犯行、態度良好等一切情狀，分別量處
    如主文所示之刑，並定其應執行刑，以示懲儆。
據上論斷，應依刑事訴訟法第273 條之1 第1 項、第299 條第1
項前段、第300 條，藥事法第83條第1 項，刑法第11條前段、第
51條第5 款，判決如主文。
本案經檢察官黃明絹到庭執行職務。
中    華    民    國    99    年    1     月    27    日
                  刑事第八庭    法  官  朱嘉川
以上正本證明與原本無異。
如不服本判決，應於判決送達後10日內，向本院提出上訴狀。
                                書記官  陳聖儒
中    華    民    國    99    年    1     月    28    日
附錄本案所犯法條全文：
藥事法第83條：
明知為偽藥或禁藥，而販賣、供應、調劑、運送、寄藏、牙保、
轉讓或意圖販賣而陳列者，處7 年以下有期徒刑，得併科新臺幣
5 百萬元以下罰金。
以犯前項之罪為常業者，處2 年以上10年以下有期徒刑，得併科
新臺幣2 千5 百萬元以下罰金。
犯前二項之罪，因而致人於死者，處7 年以上有期徒刑，致重傷
者，處3 年以上12年以下有期徒刑。
因過失犯第1 項之罪者，處2 年以下有期徒刑、拘役或科新臺幣
30萬元以下罰金。
第1 項及第2 項之未遂犯罰之。

司法院資訊處製作；財團法人民間司法改革基金會備份。
